【裁判字號】    89,上訴,485
【裁判日期】    891018
【裁判案由】    強盜
【裁判全文】
臺灣高等法院臺中分院刑事判決                    八十九年度上訴字第四八五號
    上  訴  人
    即  被  告  庚○○
    指定辯護人
    本院公設辯護人  丙○○
右上訴人因準強盜案件，不服臺灣臺中地方法院八十九年度訴字第一七二八號中華民
國八十九年一月二十八日第一審判決（起訴案號：臺灣臺中地方法院檢察署八十八年
度偵字第一七六二五號），提起上訴，本院判決如左：
    主    文
原判決撤銷。
庚○○竊盜，累犯，處有期徒刑肆月。
    事    實
一、庚○○素行不良，前有槍、恐嚇、麻藥、搶奪前科，其中於民國八十五年間，
    因恐嚇案件，經臺灣臺中地方法院判處之有期徒刑六月，於八十五年九月十二日
    執行完畢，猶不知悔改，竟意圖為自己不法之所有，於八十八年七月二十六日上
    午七時十分許，無故侵入臺中市○區○○路四段陸橋西九號己○○、戊○○住處
    （無故侵入住宅部分未據告訴），翻箱倒櫃行竊財物，竊得價值新臺幣（下同）
    五十元之針線盒一個後，再繼續搜尋其他較有價值之財物，惟經在屋內之戊○○
    發覺，並喊叫有竊賊，當時在屋外之己○○乃入內，與戊○○一起抓住庚○○，
    庚○○抗拒欲掙脫，己○○之子丁○○乃通知鄰人報警處理，而經警當場查獲。
    理    由
一、訊據被告庚○○坦承於前揭時地經警捕獲情事，惟矢口否認有何不法犯行，辯稱
    伊是日騎車經過被害人己○○、戊○○住處，即遭己○○、戊○○抓入毆打，伊
    不可能偷一個針線盒，且其褲子是當時被拉破，被害人己○○將針線盒拿給伊，
    要伊自己去縫褲子，本案伊係遭枉云云，然由被告前揭辯解，可知被告是日確
    持有被害人己○○等所有之針線盒，而被告已於警訊坦承於前揭時日，進入被害
    人等住宅，被屋主發現翻箱倒櫃情事，被害人己○○於警訊亦指述「我在八十八
    年七月二十六日七時十分左右，發現歹徒進入我屋內翻箱倒櫃」，分別有警訊筆
    錄在卷可參，證人即至現場處理之警員甲○○亦於偵訊及本院證述前揭針線盒與
    被告好幾個手錶放在一個手提袋內，而被告持手提袋至現場，袋內放置被告所有
    ，打算要賣的手錶三只，亦經被告自承在卷，證人即被害人己○○之子丁○○於
    本院亦證述當天被告在地上翻滾，根本不可能拿針線盒給被告，依己○○兄弟之
    個性，亦不可能拿針線盒給被告縫褲子，證人未看見亦未聽到有人拿針線盒給被
    告，分別有本院訊問筆錄在卷可參（分別詳偵查卷第三十六頁背面、本院卷第三
    十六、一０一、一０二、，一四一頁），是前揭針線盒顯係被告竊盜所得，被告
    並係繼續搜尋財物時，遭被害人等當場發現，其所辯未竊盜云云，顯係畏罪飾卸
    之詞，不足採信，本案事證明確，被告犯行至堪認定。
二、核被告所為，係犯刑法第三百二十條第一項之竊盜罪，公訴意旨認被告於遭發現
    行竊後，為繼續行竊及防護物，竟持其所有之紅色瑞士刀一把及己○○住所內
    置之水果刀一把抗拒，而當場施強暴於己○○，致己○○受傷，認係犯同法第三
    百二十九條之準強盜罪，然查被害人己○○（與其弟戊○○現均已死亡）固於偵
    訊指述「他一直在屋內搜我財物，因我一直阻止，所以他拿出刀出來，我被他劃
    傷，後來我推他出去，他在屋外拿一個空酒瓶要打我」，惟於案發當日警訊則指
    述「我在八十八年七月二十六日七時十分左右，發現歹徒進入我屋內翻箱倒櫃，
    我看到的時候，把歹徒趕出去，然後他拿紅色的瑞士刀要殺我」，是依被害人於
    警訊所述，伊係先將被告趕出去後，被告又持刀進入要殺伊，與其於偵訊所述係
    因阻止被告行竊，始遭被告割傷等情顯不符，而被害人己○○在原審證述：「我
    返家發現被告在我家內並將屋內東西被他翻得亂七八糟，我問他為何進來，他就
    拿刀刺向我，我將刀搶下，手上還受傷，後被告又拿酒瓶要打我，又被我搶下，
    到現場的警員均有看到，後我兒子回家要看我，發現此事，才會報警將被告抓下
    。」等語，此與證人即丁○○於本院所述，伊是日原即在場（原在屋外與己○○
    談話）之證述顯又不符，而證人即當日到場警員甲○○在本院證述未見己○○兄
    弟毆打被告，被告是要逃跑，被人圍著，證人丁○○在本院證述是日伊原在門外
    與其父己○○談話，後來聽到其叔叔戊○○喊有人偷東西，並看到被告被戊○○
    拉住，伊親眼看到其父己○○進去幫忙拉住被告，被告要逃走，然己○○兄弟不
    讓被告走，三人滾到門外，後來警察來了，就由警察處理等語，證人丁○○全程
    在場，己○○是時年已達八十五歲，竟與年輕男子拉扯，其子丁○○自不可能在
    門外袖手旁觀，被告如先後持瑞士刀、水果刀及空酒瓶殺傷及毆打其父己○○，
    證人應可目睹詳情，惟證人卻未證述見被告有持刀或持酒瓶施暴之行為，並表示
  未見被告拿什麼東西（本院卷第三十七頁），依證人丁○○所述，戊○○發現被
    告行竊，即將被告拉住，己○○即進入聯手抓住被告，因被告要逃跑，三人滾在
    地上，迄警員到場，由警員將被告帶回警局，其中過程應屬單純，證人丁○○係
    被害人己○○之子，衡情應無護被告故為出入之理，且己○○及戊○○固均為
    老人，惟丁○○既在場，被告於遭人發現後，衡情應係立刻逃跑或設詞辯解，應
    不致仍繼續搜尋財物，被害人己○○指述其右手遭劃傷，然並無任何傷單或其他
    事證足資佐證，丁○○於本院證述己○○、戊○○抓被告時，三人曾滾在地上等
    情，則己○○之手部受傷，亦可能係當時手部與地面磨擦受傷，是證人己○○於
    偵訊及警訊之證述，不僅有前後歧異之處，亦乏其他積極事證，且與目擊證人即
    其子丁○○所述亦不符，衡情應係記憶錯誤或與其他時日發生之事混淆混為一談
    所致，難作為認定事實之依據，而刑法第三百二十九條或第三百三十條之準強盜
    罪，應以犯竊盜罪，為防護物或脫免逮捕，而施強暴、脅迫為必要，被告既僅
    係要掙脫，而與己○○兄弟滾落地面，縱可能因此造成己○○受輕傷之結果，仍
    不能因此即謂被告有另施強暴、脅迫之故意，被告固在警訊供述「．．．屋主發
    現把我趕出去，然後我不高興拿紅色瑞士刀要殺屋主．．．」，既係遭趕出去後
    再自行進去，此與刑法第三百二十九條之「為防護物或脫免逮捕，而當場施強
    暴、脅迫」之構成要件亦顯不符，是被告警訊供述縱屬真實，亦不能即以準強盜
    罪相繩，而扣案瑞士刀固確係被告所有，並攜至案發現場，然經本院勘驗，該瑞
    士刀刀柄長僅約七公分，內有小剪刀一支，及刀片、磨指甲片刀各一片，刀片部
    分長僅三點九公分，有勘驗筆錄附本院卷第五十二頁足稽，該刀刀柄既不易握持
    ，刀片亦僅長三點九公分，應僅屬一隨身攜帶之小工具，客觀上難認屬兇器，是
    被告固在行竊時，身上適攜有該把瑞士刀，惟不能即據此論以攜帶兇器竊盜罪，
    公訴意旨認被告係犯刑法第三百二十九條之準強盜罪，尚有未洽，應予變更，被
    告前於民國八十五年間，因恐嚇案件，經臺灣臺中地方法院判處有期徒刑六月，
    於八十五年九月十二日執行完畢，有檢察署刑案資料查註紀錄表及臺灣高等法院
    被告全國前案紀錄表在卷足稽，茲於五年內再犯有期徒刑以上之本罪，是為累犯
    ，應依法加重其刑，原審以被告犯罪事證明確，依法科刑，固非無見，惟查原審
    誤認被告係犯刑法第三百三十條之加重準強盜罪，且被告已竊得針線盒一只，原
    審認被告係竊盜未遂，均尚有未洽，被告上訴意旨否認犯罪雖無可採，但原判決
    既有可議之處，即屬無可維持，應由本院予以撤銷改判，審酌被告年輕力壯，卻
    不思上進，前本即有數次不法前科，竟再竊取獨居老人財物，並參酌其竊取財物
    價值及犯罪手段、犯後態度等一切情狀，量處如主文所示之刑，以示懲儆。
據上論結，應依刑事訴訟法第三百六十九條第一項前段、第三百六十四條、第二百九
十九條第一項前段、第三百條，刑法第三百二十條第一項、第四十七條，罰金罰鍰提
高標準條例第一條前段，判決如主文。
本案經檢察官乙○○到庭執行職務。
中      華      民      國    八十九     年      十       月     十八   日
                                  臺灣高等法院臺中分院刑事第五庭
                                        審判長法  官  林  照  明
                                              法  官  郭  同  奇
                                              法  官  姚  勳  昌
右正本證明與原本無異。
檢察官得上訴。
被告不得上訴。
如不服本判決應於收受送達後十日內向本院提出上訴書狀，其未述上訴之理由者並
得於提起上訴後十日內向本院補提理由書（均須按他造當事人之人數附繕本）。
                                              書記官  陳  如  慧
中      華      民      國    八十九     年      十       月     二十   日
                                                                        Ｃ


司法院資訊處製作；財團法人民間司法改革基金會備份。
